【裁判字號】    94,自,100
【裁判日期】    950420
【裁判案由】    誣告
【裁判全文】
臺灣高雄地方法院刑事判決               94年度自字第100號
 自  訴  人  丁○○
 自訴代理人  黃福雄律師
             黃慧婷律師
 被      告  庚○○
上列被告因誣告案件，經自訴人提起自訴，本院判決如下：
    主  文
庚○○無罪。
    理  由
一、自訴意旨略以：緣被告庚○○係國立高雄師範大學在學學生
    ，其明知於民國（下同）94年7 月25日晚上7 點間，曾至設
    址於高雄市新興區○○○路227 號之英美語言訓練股份有限
    公司高雄分公司（以下簡稱英美語言公司高雄店）諮詢，由
    自訴人介紹相關語文課程及免費電腦英文測驗，惟被告竟於
    翻閱英美高雄分校所有之書籍後，宣稱：「這書擺在這應該
    是免費贈送的吧！」隨即攜帶自書架取下之書籍及自訴人手
    中抽取之資料奪門而出，不顧自訴人之口頭勸阻；其更明知
    於同年7 月26日上午，偕其父親重回英美高雄分校時，自訴
    人所稱：「我沒有打你女兒，是你女兒偷拿公司書籍」等語
    ，純係據實陳述前日之事發經過，並無不實，惟被告竟基於
    使自訴人受刑事處分之意圖，於94年7 月26日向高雄市警察
    局新興分局中山派出所對自訴人提起刑事傷害及誹謗之告訴
    ，無端誣指：「丁○○於94年7 月25日晚上7 點，因想拿回
    資料，故拉扯其頭髮，致其受傷；且於隔日上午，丁○○指
    控其為小偷，竊取英美語言公司高雄店之書籍等不實言論，
    已誹謗（自訴誤載為毀謗）其名譽」云云，案經該局移送高
    雄地方法院檢察署，以該署94年偵字第21268 號受理在案，
    因認被告涉犯刑法第169 條誣告罪嫌云云。
二、按犯罪事實應依證據認定之，無證據不得認定犯罪事實；又
    不能證明被告犯罪者，應諭知無罪之判決；刑事訴訟法第15
    4 條第2 項、第301 條第1 項分別定有明文。又誣告罪之成
    立，以告訴人所訴被訴人之事實必須完全出於虛構為要件，
    若有出於誤會或懷疑有此事實而為申告，以致不能證明其所
    訴之事實為真實，縱被訴人不負刑責，而告訴人本缺乏誣告
    之故意，亦難成立誣告罪名；誣告罪之成立，以意圖他人受
    刑事處分虛構事實而向該管公務員申告為其要件，故其所訴
    事實，雖不能證明係屬實在，而在積極方面尚無證據證明其
    確係故意虛構者，仍不能遽以誣告罪論處，最高法院著有44
    年台上字第892 號、46年台上字第927 號判例可資參照。
三、自訴人認被告涉犯上揭罪嫌，無非以證人即英美語言公司高
    雄店之店長甲○○、證人即曾於94年7 月25日任職在英美語
    言公司高雄店之工讀生己○○、乙○○之證詞，作為自訴人
    丁○○當時並未對被告庚○○為任何誹謗或傷害之犯行為其
    論據。經訊據被告庚○○固承認曾於94年7 月25日晚上7 時
    許，前往英美語言公司高雄店並翻閱該店放置在展示櫃上之
    書籍等情。然堅決否認有何對自訴人誣告之行為，並辯稱：
    自訴人確曾於94年7 月25日晚上6 時至8 時許有對伊動手且
    造成伊身體上之傷害，此有驗傷單1 紙為證；且事發當天晚
    上學校值班之（國立高雄師範大學）戊○○教官亦曾打電話
    至英美語言公司高雄店，而接電話之該店職員也是指稱被告
    曾竊取該公司之財物；而94年7 月26日上午10點至12點時，
    高雄市政府警察局新興分局中山所（以下簡稱新興分局中山
    所）警員丙○○前往英美語言公司高雄店處理時，自訴人確
    實當著被告及被告之父親及丙○○之面，指責被告偷竊其公
    司之財物等語。
四、經查：
（一）被告涉誣告自訴人傷害部分：
１、被告庚○○有於94年7 月25日晚上7 時許，曾至英美語言公
    司高雄店，因詢問補習課程內容，而與自訴人引發口角後，
    被告隨即在該店展示櫃上翻閱該店之書籍後並欲將書籍攜出
    店外，而遭自訴人阻擋，雙方動手爭奪該書後，被告又憤而
    將書籍丟棄在地上後離去等情，業據證人甲○○、己○○、
    乙○○於本院審理時證述明確。又證人甲○○先於94年7 月
    15日之英美語言訓練測驗中心個人資料表已載明「態度差，
    不測驗」，另於94年7 月26日案發後，又在同一份之被告個
    人資料上補填上：「（被告）94年7 月26日問課程‧‧‧，
    態度差，又將機構書籍及表格搶走，快速衝往門外，態度惡
    劣，對服務人員咆哮，企圖將東西搶走等情，業據甲○○證
    述在卷（詳95年4 月6 日審判筆錄），並有英美語言訓練測
    驗中心個人資料表影本存卷可按，足見本件證人甲○○對被
    告於本案作證前，其態度已明顯偏頗不利被告。另證人乙○○則證稱：被告走到櫃台看我們的書，後來自訴人就從後面
    走過來，之前自訴人與被告講什麼事情我不清楚，但是後來
    我有聽到被告說要把書帶走，被告說完之後就把書拿出去，
    自訴人就跟著出去，用勸導的方式請被告把書還給我們，被
    告就很生氣，然後就把書本丟在地上，再把諮詢單撕掉等語
    （參同上日審判筆錄）。另證人己○○則證稱：自訴人當時
    服務完被告之後，被告就從諮詢室走出來，拿著我們的書，
    似乎有意要帶走，自訴人就走出來，勸阻被告等語，並證稱
    ：在補習班裡面的時候，自訴人與被告雙方面就已經握著那
    本書，自訴人告訴被告「這是我們的書，請你還給我們」，
    然後被告就靠著玻璃門拿著書往外，自訴人就順勢握著書跟
    著被告到門外等語（參同上日審判筆錄），由上開乙○○、
    己○○2 人之證詞，足見本件肇因於被告與自訴人事先因服
    務內容發生爭執，被告執意帶走自訴人公司之書籍，以致引
    起雙方對於書本上之拉扯之事實，已甚顯明。另證人甲○○
    、乙○○、己○○均證稱：並未看到被告與自訴人雙方有肢
    體上之拉扯云云，然證人甲○○、己○○、乙○○，既與自
    訴人均曾為同事，其證言亦難免有避就之情。
２、又被告於94年7 月25日當天晚上與自訴人在英美語言公司高
    雄店發生爭吵之後立即告知教官戊○○其頭髮曾遭拉傷，戊○○則建議被告應立即前往高雄市立民生醫院驗傷等情，業
    據國立高雄師範大學教官戊○○於本院95年4 月6 日審理時
    證述明確，證人戊○○復證稱：（當晚）我一共打了3 次電
    話，我說我是高雄師範大學的教官，我說我想跟剛剛拉傷庚○○頭髮的人講話，對方就說她現在正在忙，就把電話掛掉
    了，然後我就馬上打第2 通電話，我說我是高雄師範大學的
    教官，我想要跟剛才拉傷庚○○同學的人講電話，她很客氣
    ，說他正在忙，就把電話掛掉了，然後過了5 分鐘之後我再
    撥第3 通電話，表示要和剛才拉傷學校同學的人講話，對方
    沒有表示她的身分，她說我們的同學偷她們的書，我告訴她
    說「那妳也不能拉傷她的頭髮」，對方就掛電話了等語（參
    同上日審判筆錄）。證人乙○○亦證稱：當晚我有接到電話
    ，是一個男生打的，說我們的服務態度不好，那個人說要找
    楊小姐（即自訴人），我就告訴他「楊小姐在忙，請你晚一
    點再撥過來」等語，核與證人戊○○證述之內容相符，足見
    戊○○證述被告當晚曾向其表示被抓頭髮之情，尚非無據。
    且有被告出具之94年7 月25日診斷證明書1 紙在卷可稽。另
    自訴人於翌日（即94年7 月26日上午），當警員丙○○到高
    雄市新興區○○○路227 號英美語言公司高雄店之現場協調
    雙方糾紛時，自訴人曾在場表示：「她還把我手上的東西搶
    走，然後她的頭髮勾到我的指甲，斷了」等語，亦經本院於
    95年4 月6 日當庭勘驗現場錄音光碟內容無訛。自訴人雖辯
    稱：該錄音光碟無法呈現伊當時之真意，伊當時之表達的意
    思係「也許是被告的頭髮勾到我的指甲導致我的指甲斷裂」
    云云。然參諸該卷現場錄音光碟內容，其在場之人對話均為
    連續，且無突兀中斷錄音之情事；而自訴人亦表示確係當時
    與被告、被告父親及現場警員之對話錄音無誤。故縱令自訴
    人於94年7 月26日對話過程中其之表達之真意果真遭到誤解
    ，然亦足見自訴人當時確曾與被告在肢體上已有拉扯之事實
    ，已甚顯明。復參諸被告所提之當日醫院開具之驗傷診斷書
    中，載有頭部外傷，足見被告於警局指訴曾遭傷害等語，洵
    屬有據。
３、綜上所述，被告於警局指訴於94年7 月25日在英美語言公司
    高雄店曾遭人傷害並非無據，故依前開判例說明，自不得以
    此而認被告有何故意虛構受到傷害之事實，核被告此部分所
    為尚與誣告罪之構成要件不符。
（二）被告涉誣告自訴人誹謗名譽部分
      證人即新興分局中山所警員丙○○於本院95年4 月6 日審
      理時，已證稱：「（審判長問：94年7 月26日自訴人、被
      告與被告的父親均在場，當時自訴人在現場，有說被告偷
      東西嗎？）答：自訴人說被告沒有經過她的允許，偷搶她
      的講義。」等語明確，復參諸證人己○○復亦到庭證稱：
      在爭執過程中，自訴人當時曾說「你如果把我們的書帶走
      ，就是小偷的行為」等語（參同上日審判筆錄），且本院
      於95年4 月6 日審理時當庭勘驗被告所提出94年7 月26日
      現場錄音光碟之內容，自訴人確曾於當日之錄音光碟中多
      次指稱被告（當天，指94年7 月25日）偷東西或搶東西等
      語，此有錄音譯本及光碟在卷可按，足見被告於警局指稱
      自訴人曾多次指稱伊偷東西涉及誹謗其名譽等語，應屬懷
      疑自訴人涉有上開妨害其名譽之情，而訴請警方調查，自
      難認其有何虛構之情事，故依同上之最高法院判例說明，
      核被告此部向警請求調查其受有妨害名譽之所為亦與誣告
      罪之構成要件不符。
五、綜上，自訴人指述被告於94年7 月26日向警方對自訴人提起
    傷害或誹謗告訴，既未有證據認被告為憑空捏造，則衡諸前
    揭法條及判例意旨，自難對被告遽以誣告罪相繩。此外，復
    查無其他積極證據，足認被告有何誣告之犯行，依法自應諭
    知無罪之判決。
據上論斷，應依刑事訴訟法第343條、第301條第1項，判決如主
文。
中    華    民    國    95    年    4     月    20    日
                  刑事第八庭  審判長法  官  李政庭
                                    法  官  賴文姍
                                    法  官  黃宣撫
如不服本判決，應於送達後10日內，向本院提出上訴狀。
以上正本證明與原本無異。
中    華    民    國    95    年    4     月    20    日
                                    書記官  鄭永媚


司法院資訊處製作；財團法人民間司法改革基金會備份。
